臺灣彰化地方法院彰化簡易庭民事簡易判決
111年度彰簡字第253號
原      告  台新國際商業銀行股份有限公司

法定代理人  尚瑞強  


被      告  柯素臻  
            姚翰勲  
            姚宥家即姚慧芬

            姚純琦  
            姚淇瑩  
            姚榕瑩  
上列當事人間撤銷遺產分割登記事件，本院不經言詞辯論，判決
如下：
    主      文
原告之訴駁回。
訴訟費用由原告負擔。
    事實及理由
原告聲明：㈠被告間就被繼承人姚火城所遺如附表所示土地（下
  合稱系爭土地）於民國105年5月4日所為分割協議之債權行為
  ，及於105年6月17日所為分割繼承登記之物權行為均撤銷；㈡
  被告姚翰勲應將前項之分割繼承登記塗銷。陳述：被告姚宥家
  即姚慧芬積欠原告債務未還，已陷於無資力，其與其餘被告間
  就被繼承人姚火城所遺系爭土地所為分割協議，竟約定由被告
  姚翰勲取得，並辦畢分割繼承登記，害及原告之債權。爰依民
  法第244條規定，請求判決如聲明所示。
本件不經言詞辯論，被告未為聲明或陳述，亦未提出書狀。
民事訴訟法第249條第2項第2款規定「原告之訴，有下列各款情
  形之一者，法院得不經言詞辯論，逕以判決駁回之。但其情形
  可以補正者，審判長應定期間先命補正：二、依其所訴之事實
  ，在法律上顯無理由」；民法第244條規定「債務人所為之無
  償行為，有害及債權者，債權人得聲請法院撤銷之。債務人所
  為之有償行為，於行為時明知有損害於債權人之權利者，以受
  益人於受益時亦知其情事者為限，債權人得聲請法院撤銷之。
  債務人之行為非以財產為標的，或僅有害於以給付特定物為標
  的之債權者，不適用前二項之規定。債權人依第1項或第2項之
  規定聲請法院撤銷時，得並聲請命受益人或轉得人回復原狀。
  但轉得人於轉得時不知有撤銷原因者，不在此限」，第1151條
  規定「繼承人有數人時，在分割遺產前，各繼承人對於遺產全
  部為公同共有」，第1164條規定「繼承人得隨時請求分割遺產
  。但法律另有規定或契約另有訂定者，不在此限」。債權人依
  民法第244條規定，提起撤銷遺產分割之訴，除法律另有規定
  或繼承人另有契約訂定外，並應就協議分割之全部遺產請求撤
  銷，否則其訴在法律上為顯無理由。
民事訴訟法第199條第2項規定「審判長應向當事人發問或曉諭
  ，令其為事實上及法律上陳述、聲明證據或為其他必要之聲明
  及陳述；其所聲明或陳述有不明瞭或不完足者，應令其敘明或
  補充之」。當事人適格之要件，固為法院應依職權調查之事項
  ，依上開條文，並有向當事人闡明之義務，惟法院不得代替一
  造當事人為訴訟上之主張及舉證，否則有違審判中立；如法院
  已曉諭當事人，限期命其依據卷內調查所得，補正當事人適格
  之要件，卻不補正，自應由該當事人承擔訴訟之不利結果，不
  容其事後以法院未盡闡明義務為由，任意指摘判決違背法令。
經查：依彰化縣和美地政事務所檢送之土地登記資料，被告間
  協議分割之遺產除系爭土地外，尚有門牌號碼彰化縣○○鄉○○村
  ○○路000○0號建物應有部分3分之1，原告依民法第244條規定提
  起本件，自應就協議分割之全部遺產請求撤銷。原告既得聲請
  閱覽、抄錄或攝影上開土地登記資料，而知悉被告間協議分割
  之全部遺產，本院乃於111年4月7日裁定，命原告於15日內補
  正，逾期不補正，得不經言詞辯論，逕以判決駁回其訴，該項
  裁定已於111年4月11日送達，此有送達證書可稽，然原告於11
  1年5月3日提出到院之書狀，未將上開建物列入協議分割之遺
  產請求撤銷，其逾期迄今仍未補正，爰依民事訴訟法第249條
  第2項第2款規定，不經言詞辯論，逕以判決駁回之。
訴訟費用負擔之依據：民事訴訟法第78條。
中　　華　　民　　國　　111 　年　　5 　　月　　5 　　日
                  彰化簡易庭  法    官  廖政勝
以上正本係照原本作成。
如不服本判決，應於判決送達後20日內，向本院提出上訴狀，並
按應送達於他造之人數提出繕本或影本，及繳納第二審裁判費。
中　　華　　民　　國　　111 　年　　5 　　月　　5 　　日
                              書 記 官  梁高賓
附表：
彰化縣○○鄉○○段00地號土地
彰化縣○○鄉○○段00地號土地應有部分2分之1
彰化縣○○鄉○○段00地號土地應有部分2分之1
彰化縣○○鄉○○段0000地號土地應有部分12分之1
彰化縣○○鄉○○段0000地號土地
彰化縣○○鄉○○段0000地號土地
彰化縣○○鄉○○段0000地號土地應有部分48分之1
彰化縣○○鄉○○段0000地號土地應有部分48分之1